【裁判字號】    91,交易,164
【裁判日期】    920226
【裁判案由】    公共危險
【裁判全文】
臺灣臺北地方法院刑事判決                        九十一年度交易字第一六四號
    公  訴  人  臺灣臺北地方法院檢察署檢察官
    被      告  甲○○  男  四.
右列被告因公共危險案件，經檢察官提起公訴（九十一年度偵字第八三四０號），本
院判決如左：
    主  文
甲○○服用酒類，不能安全駕駛動力交通工具而駕駛，處罰金萬元，如易服勞役以
佰元折算壹日。
    事  實
一、甲○○前於民國八十八年間，因犯醉態駕駛罪，經本院台北簡易庭於八十九年二
    月二十九日判處罰金六千元確定，並於同年七月十一日繳清罰金執行完畢（未構
    成累犯），竟仍不知悔改，復於九十一年四月九日下午飲用酒類、已達於不能安
    全駕駛動力交通工具之狀態後，仍駕駛車牌號碼ＦＬ－一一三八號自用小客車行
    駛，而於同日下午四時十七分許，在行經台北市○○○路長春路口之際，為台北
    市政府中山分局警備隊警員乙○○攔檢查獲，經測試其吐氣酒精濃度為每公升零
    點五九毫克。
二、案經台北市政府警察局中山分局報請台灣台北地方法院檢察署檢察官偵查起訴。
    理  由
一、被告經合法傳喚，無正當理由不到庭，本院認本件係應科罰金之案件，爰不待其
    陳述逕行判決。
二、被告未於本件審理時到庭陳述，在本件偵查時則辯稱：當天沒有開車，是幫朋友
    看車而坐在駕駛座上，沒有移動車輛，後來我朋友來，叫我坐後座，我下車往後
    走時，警察就過來要求作酒測云云。惟查：
  (一)本件查獲之過程，業據證人即查獲本件之警員江青田結證稱：「（查獲過程？）
    林森北長春路口進行路檢，甲○○開著這部車在我們正前方二、三十公尺地方，
    停頓了幾秒鐘，又往前，靠邊停在新東陽前面，這時候都還在我們前面，但是在
    他停車之前我們就有跑過去的動作，在他前面兩三公尺，他下車往後面快走，我
    們過去，在他車後方旁邊，把他攔下。接下來我們請他出示證件。」「（從你們
    第一眼看到車子，到你們攔下甲○○，這中間車子以及駕駛有沒有離開你們的視
    線過？）沒有。」「（到庭執行職務檢察官：在查獲過程中，ＦＬ一一三八號自
    小客車內有幾人？）兩人。駕駛旁邊還有一個人。」「（到庭執行職務檢察官：
    查獲過程中，駕駛座那人有沒有跑？）他後來有下車，測試過程中他一直否認有
    開車，他朋友下車來叫他不要理警察。」「（到庭執行職務檢察官：查獲過程中
    ，還有沒有第三者跑出來？）沒有。當時只有他旁邊的人在。」「（到庭執行職
    務檢察官：查獲前，你有沒有看到被告跟副座的人更換位置？）沒有。」「（到
    庭執行職務檢察官：請你明白說出，是你到被告車子被告才下車，還是你未到被
    告車之前被告就跑出來？）我們還沒有到被告車之前，被告就已經開門下車往後
    走。」等語明確，有本院九十一年十月九日訊問筆錄在卷可稽。由前開證人之證
    詞，可知被告確有駕駛該ＦＬ－一一三八號自用小客車行駛，及因見前方警察攔
    檢而停車之事實；且證人既自該自用小客車尚在行駛、停車、至被告自駕駛座下
    車後往車後走去之間，視線均未曾離開該自用小客車，則亦不可能對何人駕駛該
    車乙節有所誤認，是以被告辯稱其僅係在駕駛座上看車、並未駕駛車輛行駛云云
    ，自不足採信。
  (二)次按刑法第一百八十五條之三所規定服用酒類，不能安全駕駛動力交通工具而駕
    駛者，應負刑事責任，揆其立法目的本在藉抽象危險犯之犯罪構成要件，以嚇阻
    酒後駕車者對道路交通安全之危害。而所謂不能安全駕駛之認定，並無一定之數
    值可供界定，而係由法院以一般社會通念之客觀標準，足生公共危險時即足。經
    查，目前行政機關所取締酒後駕車之參考標準，係依法務部於八十八年五月十日
    邀集司法院刑事廳、交通部、行政院衛生署、內政部警政署及中央警察大學等機
    關開會，所為凡呼氣酒精濃度逾每公升含０．五五毫克時，即屬不能安全駕駛之
    決議，上開會議決議本身固僅屬檢警取締酒後駕車之參考，尚無拘束法院之效力
    ，惟以上開會議決議所採之標準，係參考美國、德國及日本等國家所進行之酒精
    濃度與精神狀態之測試實驗，亦即，各項實驗均發現凡呼氣中酒精濃度達每公升
    ０．五五毫克時，就人之生理方面，已產生視覺反應遲鈍、影像不能集中、同時
    不能看清前方路況及車旁照後鏡等狀況，及駕駛能力已受有影響、肇事率已為一
    般正常人之十倍之事實，則以呼氣中酒精濃度逾每公升０．五五毫克作為判定駕
    駛人能否安全駕駛之標準，係有科學上之證明，而得為本院判斷之依據；次查，
    行為人飲酒後如其呼氣酒精濃度達於每公升０．五毫克時，即有反應較慢、感覺
    減低並影響駕駛中度之中毒症狀，此有行政院國軍退除役官兵輔導委員會台北榮
    民總醫院八十八年八月五日（八八）北總內字第二六八六八號函一紙附本院卷可
    稽，且行為人飲酒後其呼氣中酒精濃度如已達於每公升０．五五毫克，其肇事率
    為一般未飲酒者之十倍，此亦有中央警察大學交通學系暨交通管理研究所教授蔡
    中志之研究報告一紙附本院卷可憑，故被告經警測試其呼氣酒精成份為０．五九
    毫克，依照前述說明，當已達到服用酒類後不能安全駕駛動力交通工具之狀態。
    況被告遭警查獲時，有多話、語無倫次、說話含糊不清等情形，且命被告作平衡
    動作時，被告亦腳步不穩，此均有有刑法第一百八十五條之三案件測試觀察記錄
    表等在卷可考，足見被告之精神狀況及平衡能力，確已受酒精之影響甚鉅，則本
    件被告服用酒類，不能安全駕駛動力交通工具而駕駛之犯行，已足認定。
三、核被告所為，係犯刑法第一百八十五條之三醉態駕駛罪。爰審酌被告呼氣中之酒
    精濃度、遭警查獲後仍狡詞卸責態度不良、前亦因犯醉態駕駛罪經本院台北簡易
    庭於八十九年二月二十九日判處罰金六千元確定（卷附台灣高等法院被告全國前
    案紀錄表參照）猶不知悔改等情，量處如主文所示之刑，並諭知易服勞役之折算
    標準。
據上論斷，應依刑事訴訟法第三百零六條、第二百九十九條第一項前段、刑法第一百
八十五條之三、第四十二條第二項前段、罰金罰鍰提高標準條例第二條，判決如主文
。
本案經檢察官楊朝森到庭執行職務
中      華      民      國    九十二    年      二      月    二十六    日
                                    臺灣臺北地方法院交通法庭
                                        法  官  林鴻達
右正本證明與原本無異。
如不服本判決，應於判決送達後十日內，向本院提出上訴狀。
                                        書記官  石幸代
中      華      民      國    九十二    年      二      月    二十六    日
附錄本案論罪科刑法條全文：
中華民國刑法第一百八十五條之三
服用毒品、麻醉藥品、酒類或其他相類之物，不能安全駕駛動力交通工具
而駕駛者，處一年以下有期徒刑、拘役或三萬元以下罰金。


司法院資訊處製作；財團法人民間司法改革基金會備份。
